【裁判字號】    90,交聲,393
【裁判日期】    901011
【裁判案由】    違反道路交通管理處罰條例聲明異議
【裁判全文】
臺灣士林地方法院刑事裁定                          九十年度交聲字第三九三號
    原處分機關  臺北巿交通事件裁決所
    受處分人
    即異議人    乙○○
右列受處分人因違反道路交通管理處罰條例案件，對於臺北市交通事件裁決所九十年
七月十七日所為之處分（原處分案號：北市裁三字第駕裁二二─ＡＢＷ三二三二六０
號），聲明異議，本院裁定如左：
    主  文
原處分撤銷。
乙○○不罰。
        理  由
一、原處分機關係以異議人即受處分人乙○○所有車號３Ａ─六四三號營小客車，於
    九十年二月八日十七時五十分許，在台北市○○區○○路口，經台北市政府警察
    局南港分局舉發「路口阻塞、不服交通指揮及稽查」，而依道路交通管理處罰條
    例第五十八條第三款、第六十條第一項（原舉發係認違反第六十條第二項第一款
    ）規定，裁處罰鍰新台幣一千二百元，並依同條例第六十三條第一項第一款記違
    規點數一點。
二、異議意旨略以：異議人當時由台北市○○路要往忠孝東路六段昆陽捷運站，行經
    南港路口時號誌為直行綠燈，其車已至路口中央，警員即舉手叫其停車，其就停
    車。當時仍是綠燈，路口沒有阻塞的情形，其並無違規情事等語。
三、按汽車駕駛人，駕駛汽車行至有號誌之交岔路口，遇有前行或轉彎之車道交通擁
    塞而逕行駛入交岔路口內，致號誌轉換後仍未能通過，妨礙其他車輛通行者，處
    二百元以上四百元以下罰鍰；又汽車駕駛人，駕駛汽車有違反本條例之行為，經
    交通勤務警察或依法令執行交通稽查任務人員制止時，不聽制止或拒絕停車接受
    稽查而逃逸者，除按各該條規定處罰外，並依第六十三條規定記點，修正前道路
    交通管理處罰條例第五十八條第三款、第六十條第一項固定有明文。惟依該條例
    第五十八條第三款所示，汽車駕駛人駕駛汽車，遇有前行之車道交通擁塞而逕行
    駛入交岔路口內，須致生「號誌轉換後仍未能通過，妨礙其他車輛通行」之結果
    ，始能依該條處罰；依同條例第六十條第一項規定，汽車駕駛人須有違反道路交
    通管理處罰條例之行為者，方能並依同條例第六十三條規定記點。
四、經查，本件實際為現場指揮交通即告發之員警為台北市政府警察局南港分局玉成
    派出所警員甲○○，其於本院九十年九月四日訊問時證稱：「我在向陽路指揮交
    通，因向陽路前有火車平交道，常有火車調度。為免阻塞，要保持路口淨空。當
    時我指揮向陽路口時，前有火車經過，有柵欄放下，到南港路及向陽路口已經堵
    住了。我就指揮棒舉起來，並吹哨音。令向陽路北往南的車輛停止，前方號誌是
    綠燈，結果只有受處分人的車子往前開，開到路口約三分之二。我就把他攔下，
    他就與我爭執。我請他把駕照及行照拿出來。他不給我，與我爭執。那時東西向
    車輛已在走了，表示南北向是紅燈了。他上車往前開，我以為他是要停在路邊，
    結果他往前開走。我就騎機車追到忠孝東路那邊，有一個南港分局警員在那邊看
    到我攔下他。他就問我要否幫忙，他身上有錄音機就錄下當時我們對話情形。僵
    持好久，他才肯拿駕照出來。」等語，足見異議人當時行駛之向陽路於南港路口
    前方已擁塞，異議人仍冒然前行駛入該交岔路口內。但依證人所述，異議人前方
    號誌是綠燈，即為證人指揮停止前進，是異議人駕車當時尚未有致號誌轉換後仍
    未能通過之情形即為證人所攔下，異議人是否致生「號誌轉換後仍未能通過，妨
    礙其他車輛通行」之結果，猶未可知，稍後其仍有可能於號誌轉換前即通過該交
    岔路口，而未致道路交通管理處罰條例第五十八條第三款之未能通過之結果。雖
    其後異議人前行之方向已變換為紅燈，其仍在路口內，但係因警員令其停車拿出
    駕照及行照所致，與該條例第五十八條第三款所規定之要件不合，尚難以該條相
    繩。異議人之行為既尚未違反第五十八條第三款之行為，自不得依同條例第六十
    條第一項規定處罰。原處分機關未予詳查，遽予裁罰，尚有未洽，本件異議為有
    理由，應將原處分撤銷，諭知異議人不罰。至依證人所言，異議人之行為有違反
    同條例第六十條第二項第一款之「不服從交通勤務警察或依法令執行交通指揮、
    稽查任務人員之指揮或稽查者」之情形，但原處分機關於移送書已載其改依第六
    十條第一項處罰以違規記點，是異議人該違規行為是否依該條第二項第一款處罰
    ，應由移送機關另行決定，併此敘明。
五、據上論結，應依道路交通案件處理辦法第二十條，裁定如主文。
中      華      民      國      九十      年      十      月    十一    日
                                臺灣士林地方法院交通法庭
                                    法  官  李  正  紀
右正本證明與原本無異。
如不服本裁定應於送達後五日內向本院提出抗告狀。
                                    書記官  趙  薇  莉
中      華      民      國      九十      年      十      月    十一    日


司法院資訊處製作；財團法人民間司法改革基金會備份。
